【裁判字號】    97,易,23
【裁判日期】    970327
【裁判案由】    恐嚇取財
【裁判全文】
臺灣板橋地方法院刑事判決                97年度易字第23號
聲  請  人  臺灣板橋地方法院檢察署檢察官
被      告  丙○○
上列被告因恐嚇取財案件，經檢察官聲請簡易判決處刑（聲請案
號：九十六年度偵字第二七九八七號），本院簡易庭認不宜以簡
易判決為之，改依通常程序判決如下：
    主    文
丙○○幫助意圖為自己不法之所有，以恐嚇使人將本人之物交付
，未遂，處有期徒刑肆月，如易科罰金，以新臺幣壹仟元折算壹
日。
    犯罪事實
一、丙○○依一般社會生活經驗，應知悉一般人均可自行申請金
    融帳戶使用，如非意圖供犯罪使用，並無使用他人帳戶之必
    要，並可預見提供金融帳戶供人使用，可能幫助他人遂行不
    特定犯行。竟仍基於幫助他人恐嚇取財之不確定故意，於民
    國九十六年六月間某日（六月十二日之前），在臺北縣三重
    市三和夜市旁邊，將其前於華南商業銀行三和分行所申辦，
    帳號為000000000000號帳戶之存摺及金融卡，
    交予乙○○（其所涉恐嚇取財罪嫌，另案由臺灣基隆地方法
    院檢察署偵查中）再轉交予自稱為張小婰（張小婰於本案中
    究竟是正犯或亦係幫助他人犯罪，並無證據可資認定）之人
    。嗣張小婰再以不詳方法將之交予真實姓名年籍不詳、年約
    二十歲至三十歲間之成年男子。又該男子因知悉鄭秋文所有
    而由林國平使用中之車牌號碼為２０９８—ＪＸ號自用小客
    車，前於九十六年六月六日九時，在臺南市○區○○街五二
    八巷四十九弄口失竊，即於同月十二日二十時許時，以電話
    恐嚇林國平之子甲○○需匯款新臺幣（下同）七萬元至丙○○上開華南商業銀行帳戶，始歸還上開車輛，甲○○雖心生
    畏懼，但並未因對方恐嚇而匯款，始未得逞。
二、案經臺南市警察局第五分局報告臺灣臺南地方法院檢察署，
    嗣經臺灣高等法院檢察署檢察長令轉臺灣板橋地方法院檢察
    署檢察官偵查後聲請簡易判決處刑。
    理    由
一、訊據被告丙○○對於有於上揭時地將其前於華南商業銀行三
    和分行所申辦，帳號為000000000000號帳戶之
    存摺及金融卡，交予乙○○一情固予承認，惟矢口否認有何
    幫助他人遂行恐嚇取財之犯意，辯稱當時是要辦大陸地區之
    信用卡，並無幫助他人恐嚇取財之意云云。經查：
  (一)本件被告曾至華南商業銀行三和分行申辦帳號為00000
    0000000號帳戶之存摺及金融卡，並於九十六年六月
    間某日（六月十二日之前），在臺北縣三重市三和夜市旁邊
    ，將該帳戶之存摺及金融卡，交予乙○○再轉交自稱為張小
    婰之人等情，除據被告自承不諱外，復經證人乙○○證述明
    確（見本院九十七年三月十三日審判筆錄第三頁至第五頁）
    ，此外，尚有開戶資料一份在卷可稽（見警卷第七頁以下）
    ，此情已足認定。
  (二)又被害人甲○○係林國平之子，前因鄭秋文所有而由林國平
    使用中之車牌號碼為２０９８—ＪＸ號自用小客車，於九十
    六年六月六日九時許，在臺南市○區○○街五二八巷四十九
    弄口失竊，後於同月十二日二十時許，甲○○接獲真實姓名
    年籍不詳、年約二十歲至三十歲間之成年男子撥打電話，並
    恐嚇甲○○需匯款七萬元至丙○○上開華南商業銀行帳戶，
    才願意歸還上開車輛，甲○○雖心生畏懼，但並未因對方恐
    嚇而匯款，始未得逞一情，亦經證人甲○○證述明確（見警
    卷第五頁以下），此情同足認定。
  (三)被告雖辯稱當時交予乙○○，目的係為了申辦大陸地區之信
    用卡云云，惟被告為心智成熟之成年人，依一般社會生活之
    通常經驗，對於可預見將帳戶提供不相識之人，可能幫助他
    人作為不法用途一情，當有相當程度之認識。且倘被告確係
    申辦大陸地區之信用卡，何以需連提款卡等物均交付予他人
    ，其舉止顯與常情不合。足證其所辯當時是為了申辦大陸地
    區信用卡云云，並不足採。此情已足認定。
  (四)綜上所述，本件事證明確，被告犯行已堪認定。
二、按刑法上之幫助犯，係對於犯罪與正犯有共同之認識，而以
    幫助之意思，對於正犯資以助力，而未參與實施犯罪之行為
    者而言（最高法院七十五年度台上字第一五○九號、八十八
    年度台上字第一二七○號判決亦同此意旨）。是以，如未參
    與實施犯罪構成要件之行為，且係出於幫助之意思提供助力
    ，即屬幫助犯，而非共同正犯。本件被告基於幫助之犯意，
    提供前述帳戶存摺及提款卡等予他人，並進而遭他人使用所
    提供帳戶存摺及提款卡，意圖為自己不法之所有而為恐嚇取
    財之行為，是被告所為係參與恐嚇取財罪構成要件以外之行
    為，且在無證據證明被告係以正犯而非以幫助犯之犯意參與
    犯罪之情形下，應認其所為係幫助犯而非正犯行為。核被告
    所為，係幫助犯刑法第三百四十六條第三項、第一項恐嚇取
    財未遂罪。被告幫助他人犯上開之罪，應依刑法第三十條第
    二項之規定，按正犯之刑減輕之。爰審酌被告所為已影響社
    會正常交易安全，惟因被害人並未實際匯款，犯罪所生之損
    害尚非重大及其他一切情狀，量處如主文所示之刑，並諭知
    易科罰金之折算標準，以示懲儆。
據上論斷，應依刑事訴訟法第四百五十二條、第二百九十九條第
一項前段，刑法第三百四十六條第三項、第一項、第三十條、第
四十一條第一項前段，刑法施行法第一條之一，判決如主文。
本案經檢察官張誌洋到庭執行職務。
中    華    民    國    97    年    3     月    27    日
                  刑事第四庭審判長法  官  許政賢
                                  法  官  廖怡貞
                                  法  官  吳冠霆
上列正本證明與原本無異。
如不服本判決，應於判決送達後十日內敘明上訴理由，向本院提
出上訴狀（應附繕本），上訴於臺灣高等法院。
                                  書記官  黃炎煌
中    華    民    國    97    年    3     月    27    日
附錄法條：刑法第三百四十六條
中華民國刑法第346條
（單純恐嚇罪）
意圖為自己或第三人不法之所有，以恐嚇使人將本人或第三人之
物交付者，處6月以上5年以下有期徒刑，得併科1千元以下罰金
。
以前項方法得財產上不法之利益，或使第三人得之者，亦同。
前二項之未遂犯罰之。


司法院資訊處製作；財團法人民間司法改革基金會備份。
